臺灣高雄地方法院民事判決　九十一年度家訴字第五二號
　　原　　　告　　甲○○
　　被　　　告　　乙○○
右當事人間確認婚姻關係不存在事件，本院判決如左：
    主    文
原告之訴駁回。
訴訟費用由原告負擔。
    事    實
甲、原告方面：
一、聲明：確認原告與被告間婚姻關係不存在。
二、陳述：兩造本為難女朋友關係並曾同居，惟目前業已分手，詎被告竟利用與原告
    同居之機會，向富邦人壽保險股份有限公司及國華人壽保險股份有限公司分別謊
    稱其為原告之配偶，與原告間有婚姻關係存在，進而自行填發「保險費委託金融
    機構扣繳授權書」及「保險費信用卡付款授權書」各一份，持以對外行使，且在
    外宣稱與原告有婚姻關係，業已影響原告之權利，為此提起確認之訴，請求判決
    如訴之聲明。
三、證據：提出戶籍謄本一份、保險費委託金融機構扣繳授權書影本一份、保險費信
    用卡付款授權書影本一份。
乙、被告方面：
一、聲明：原告之訴駁回。
二、陳述：兩造曾為男女朋友，交往期間原告曾多次使用被告信用卡及提款卡，向被
    告借貸高額款項，卻未清償。嗣因兩人個性不合分手，被告請求原告償還借款，
    原告卻逃逸無蹤，不肯出面處理。被告從未主張兩造有婚姻關係存在，原告所提
    出之授權書，被告亦未看過，原告提起本訴，顯係欠缺即受確認判決之法律上利
    益，應予駁回。
    理    由
一、按確認法律關係成立或不成立之訴，非原告有即受確認判決之法律上利益者，不
    得提起之，確認證書真偽之訴亦同，民事訴訟法第二百四十七條定有明文。依該
    條規定，提起確認之訴需有即受確認判決之法律上利益，意即需以法律關係存否
    不明確，致原告在私法上地位有受侵害之危險，得以對於被告之確認判決除去者
    而言；又上訴人在第一審起訴，雖主張伊為被上訴人某甲之妻，某甲於民國二十
    九年舊曆七月二十八日又與被上訴人某乙結婚，未舉行公開儀式，請求確認其婚
    姻無效，然查上訴人在原審及第一審言詞辯論時，皆謂某甲係討某乙為妾，被上
    訴人亦稱乙為甲之妾，始終未謂其兩人間有婚姻關係，上訴人又未證明被上訴人
    在起訴前曾主張其有婚姻關係，是被上訴人間之無婚姻關係，在兩造間非不明確
    ，上訴人起訴請求確認其婚姻無效，實無從認其有即受確認判決之法律上利益（
    最高法院三十二年上字第二五九三號判例參照）。
二、本件原告主張兩造並非夫妻，然被告卻對外宣稱與原告有夫妻關係存在，並在保
    險公司之「保險費委託金融機構扣繳授權書」及「保險費信用卡付款授權書」記
    載為原告配偶等情，固據其提出保險費委託金融機構扣繳授權書影本一份、保險
    費信用卡付款授權書影本一份為證，然被告不僅一再表示兩人間並無婚姻關係，
    並堅決否認曾對外宣稱為原告配偶，且否認填寫上開授權書，而原告又無法證明
    該授權書係由被告填寫以及被告有何主張兩造有婚姻關係之事實。準此，被告始
    終未承認兩造間有婚姻關係，原告亦無法證明被告曾主張兩造有婚姻關係，是兩
    造間之無婚姻關係存在，在兩造間非不明確，揆諸前開說明，原告請求確認婚姻
    無效，實無從認其有即受確認判決之法律上利益，其訴未具備權利保護要件，為
    無理由，應予駁回。
三、結論：原告之訴為無理由，依民事訴訟法第二百四十九條第二項、第七十八條，
　　判決如主文。
中　　　華　　　民　　　國　　九十一　　年　　　十　　　月　　二十一　　日
                              臺灣高雄地方法院民事第家事庭
~B法　　　官　吳宏榮
右正本證明與原本無異。
如不服本判決，應於送達後二十日內，向本院提出上訴狀。
中　　　華　　　民　　　國　　九十一　　年　　　十　　　月　　二十一　　日
~B法院書記官　林孝聰
